臺灣花蓮地方法院刑事判決　　　　　　　 95年度易字第391號
公　訴　人　臺灣花蓮地方法院檢察署檢察官
被　　　告　甲○○
　　　　　　　　　　（另案於臺灣花蓮分監執行中）
上列被告因違反毒品危害防制條例案件，經檢察官提起公訴（95
年度毒偵緝字第55號），被告於準備程序中就被訴事實為有罪之
陳述，經本院合議庭裁定由受命法官獨任進行簡式審判程序，並
判決如下：
    主  文
甲○○施用第二級毒品，累犯，處有期徒刑伍月，如易科罰金，
以銀元參佰元即新臺幣玖佰元折算壹日。
    事實及理由
一、本案犯罪事實如下：甲○○前於民國89年間，因施用第二級
    毒品安非他命，除經本院裁定送戒治處所強制戒治，於90年
    2 月5日停止戒治付保護管束，於90年6月20日保護管束期滿
    而強制戒治執行完畢外，並經本院以89年度花簡字第273 號
    案件判處有期徒刑6月確定，其入監執行後，於91年8月16日
    縮短刑期假釋出監，甫於91年10月30日假釋期滿而執行完畢
    。甲○○另於前開強制戒治執行完畢後5年內即94年3月18日
    前2日內某時，施用安非他命，經臺灣臺東地方法院以94 年
    度易字第226號案件判處有期徒刑7月確定。詎其仍不知悔改
    ，明知安非他命為第二級毒品，猶於95年4月28日上午11 時
    40 分即臺灣花蓮地方法院檢察署觀護人對其採尿前96 小時
    內某時，在不詳地點施用安非他命1 次，嗣因其尿液經檢驗
    結果呈現安非他命陽性反應，始查悉上情。
二、本案證據如下：
（一）被告甲○○於本院之自白。
（二）被告尿液之姓名代號對照表暨慈濟大學濫用藥物檢驗中心
      檢驗總表1份。
三、按「施用第一、二級毒品為犯罪行為，毒品危害防制條例第
    10條定有處罰明文。故施用第一、二級毒品者，依上揭規定
    本應科以刑罰，惟基於刑事政策，對合於一定條件之施用者
    ，則依同條例第20條、第23條之規定，施以觀察、勒戒或強
    制戒治之保安處分。又毒品危害防制條例於92年7月9日修正
    公布，自93年1月9日施行。其中第20條、第23條將施用毒品
    之刑事處遇程序，區分為「初犯」及「5年內再犯」、「5年
    後再犯」。依其立法理由之說明：「初犯」，經觀察、勒戒
    或強制戒治後，應為不起訴處分或不付審理之裁定；「5 年
    內再犯」者，因其再犯率甚高，原實施之觀察、勒戒及強制
    戒治既已無法收其實效，爰依法追訴或裁定交付審理。至觀
    察、勒戒或強制戒治執行完畢釋放後，「5 年後再犯」者，
    前所實施之觀察、勒戒或強制戒治已足以遮斷其施用毒品之
    毒癮，為期自新及協助其斷除毒癮，仍適用「初犯」規定，
    始應先經觀察、勒戒、強制戒治之程序。從而依該次修正後
    之規定，僅限於「初犯」及「5年後再犯」二種情形，應先
    經觀察、勒戒或強制戒治之程序，此乃該條例第10條之例外
    規定。倘被告於5年內已再犯，經依法追訴處罰，縱其第3次
    （或第3 次以上）再度施用毒品之時間，在初犯經觀察、勒
    戒或強制戒治執行完畢釋放5年以後，因與單純之「5年後再
    犯」之情形有別，不合於「5 年後再犯」之例外規定；且因
    已於「5 年內再犯」，顯見其再犯率甚高，原實施觀察、勒
    戒或強制戒治，已無法收其實效，即應回歸原則性規定，由
    檢察官逕行起訴，依該條例第10條處罰。」，最高法院著有
    96年度台非字第69號判決可資參照。查被告前於89年間，因
    施用安非他命，經本院裁定送戒治處所強制戒治，於90 年2
    月5日停止戒治付保護管束，於90年6月20日保護管束期滿而
    強制戒治執行完畢，被告於強制戒治執行完畢後5 年內即94
    年3月18日前2日內某時，又施用安非他命，經臺灣臺東地方
    法院以94年度易字第226號案件判處有期徒刑7月確定，此有
    被告之臺灣高等法院被告前案紀錄表、上開判決書影本各 1
    份在卷可稽，是被告又於95年4月28日上午11時40分前96 小
    時內某時施用安非他命而為本件之犯行，揆諸上開說明，自
    應由檢察官起訴，故本件起訴合法，合先敘明。安非他命依
    毒品危害防制條例第2條第2項第2 款之規定，係屬第二級毒
    品，是核被告所為，係犯毒品危害防制條例第10條第2 項之
    施用第二級毒品罪。被告施用安非他命前後之持有安非他命
    行為，為其施用之高度行為所吸收，不另論罪。被告前於89
    年間，因施用安非他命，經本院以89年度花簡字第273 號案
    件判處有期徒刑6月確定，其入監執行後，於91年8月16日縮
    短刑期假釋出監，甫於91年10月30日假釋期滿而執行完畢之
    事實，有臺灣高等法院被告前案紀錄表1 份在卷可參，其於
    徒刑執行完畢後，5 年以內故意再犯本件有期徒刑以上之罪
    ，為累犯，依刑法第47條第1 項之規定加重其刑（刑法第47
    條即累犯之規定，雖於95年7月1日修正施行後刑法有所變更
    ，然被告前受徒刑執行完畢後，5 年以內故意再犯本件有期
    徒刑以上之罪，依修正前後之規定，均需論以累犯，對被告
    並無「有利」或「不利」之分別，自不生新舊法律比較適用
    之問題，而應依修正後刑法第47條第1 項之規定論以被告累
    犯，此有臺灣高等法院暨所屬法院95年法律座談會刑事類提
    案第8 號研討結果可供參照）。爰審酌被告之素行，其犯罪
    之動機、目的、手段，及其所犯戕害己身等一切情狀，量處
    如主文所示之刑。又按行為後法律有變更者，適用行為時之
    法律，但行為後之法律有利於行為人者，適用最有利於行為
    人之法律，刑法第2條第1項定有明文，查被告於行為時之刑
    法第41條第1項前段規定：「犯最重本刑為5年以下有期徒刑
    以下之刑之罪，而受6 個月以下有期徒刑或拘役之宣告，因
    身體、教育、職業、家庭之關係或其他正當事由，執行顯有
    困難者，得以1元以上3 元以下折算1日，易科罰金。」，而
    被告行為時之易科罰金折算標準，修正前罰金罰鍰提高標準
    條例第2條前段（現已刪除）規定，就其原定數額提高為100
    倍折算1 日，則本件被告行為時之易科罰金折算標準，應以
    銀元300元折算1日，經折算為新臺幣後，應以新臺幣900 元
    折算1日，惟95年7月1日修正公布施行之刑法第41條第1項前
    段則規定：「犯最重本刑為5 年以下有期徒刑以下之刑之罪
    ，而受6個月以下有期徒刑或拘役之宣告者，得以新臺幣100
    0元、2000元或3000元折算1日，易科罰金。」，比較修正前
    後之易科罰金折算標準，以95年7月1日修正公布施行前之規
    定，較有利於被告，則應依刑法第2條第1項前段，適用修正
    前刑法第41條第1項前段規定，定其易科罰金之折算標準。
四、依刑事訴訟法第299條第1項前段、第273條之1第1項、第310
    條之2、第454條，毒品危害防制條例第10條第2 項，刑法第
    11條前段、第2條第1項前段、第47條第1 項，修正前刑法第
    41條第1項前段，修正前罰金罰鍰提高標準條例第2條，現行
    法規所定貨幣單位折算新臺幣條例第2條，判決如主文。
五、如不服本判決，得於收受判決書送達之日起10日內，向本院
    提起上訴。
本案經檢察官王怡仁到庭執行職務。
中　　華　　民　　國　　96　　年　　5 　　月　　3 　　日
    　　　　　　　      臺灣花蓮地方法院刑事第三庭
                            法  　官    鄭  光  婷
上列正本證明與原本無異。
如對本判決不服，應於送達後10日內，向本院提出上訴狀。（應
抄附繕本）
                            書 記 官
中　　華　　民　　國　　96　　年　　5 　　月　　9 　　日
附錄本判決論罪科刑法條：
毒品危害防制條例第10條第2項
施用第二級毒品者，處 3 年以下有期徒刑。
